【裁判字號】    92,台上,5073
【裁判日期】    920918
【裁判案由】    違反槍砲彈藥刀械管制條例等罪
【裁判全文】
最高法院刑事判決                              九十二年度台上字第五０七三號
    上  訴  人  乙○○
    選任辯護人  黃溫信律師
                黃紹文律師
                徐美玉律師
    上  訴  人  甲○○
右上訴人等因違反槍砲彈藥刀械管制條例等罪案件，不服台灣高等法院台南分院中華
民國九十年四月六日第二審判決（九十年度上訴字第三三一號，起訴案號：台灣台南
地方法院檢察署八十八年度偵字第一０六八三、一一二三一號），提起上訴，本院判
決如左：
    主  文
上訴駁回。
    理  由
按刑事訴訟法第三百七十七條規定：上訴於第三審法院，非以判決違背法令為理由，
不得為之。是提起第三審上訴，應以原判決違背法令為理由，係屬法定要件。且必須
依據卷內資料為具體之指摘，並足據以辨認原判決已具備違背法令之形式，始屬相當
。關於上訴人乙○○未經許可寄藏可發射子彈具有殺傷力改造手槍、未經許可販賣同
一手槍部分：原判決依憑乙○○坦承受劉炎恭委託，寄藏仿BERETTA廠92FS 型半自動
手槍製造具有殺傷力玩具手槍一支（含彈匣一個，槍枝管制編號：0000000000號）之
事實，且有仿BERETTA廠92FS 型半自動手槍製造具有殺傷力玩具手槍一支（含彈匣一
個，槍枝管制編號：0000000000號）扣案可資佐證，其此部分自白核與事實相符。至
乙○○販賣該支改造手槍予甲○○部分，業據甲○○於警局、偵查中及第一審堅指不
移，即乙○○於警訊時亦坦承甲○○曾向其拿改造手槍代價，但未收到錢；於偵查中
連續二次訊問，乙○○亦均自承甲○○有向其購買改造手槍；且乙○○於檢察官聲請
羈押時，經第一審法官訊問時供承其在警局及偵查中所供均屬實在。準此以觀，甲○
○指證其向乙○○購買上開仿BERETTA廠92FS 型半自動手槍製造具有殺傷力玩具手槍
一支（含彈匣一個，槍枝管制編號：0000000000號），應屬非虛。復經警於同案被告
周良玉住處扣得上開改造手槍一支（槍枝管制編號：0000000000號，含彈匣一個）在
案可佐，而該改造手槍經送法務部調查局鑑定結果認為：機械性能良好，能正常操作
，擊發適當子彈，足賦予發射具殺傷力之改裝子彈，有該局民國八十九年二月十八日
陸(三)字第八九０一一０八七號鑑定通知書一紙附卷可稽；另該改造手槍（槍枝管制
編號：0000000000號）經內政部警政署刑事警察局鑑定結果，於八十八年九月七日以
該局刑鑑字第八八九一三號鑑驗通知書，認定該改造手槍亦具殺傷力。又乙○○未經
許可持有槍枝編號：0000000000號，仿BERETTA 改造玩具手槍部分：原判決依憑乙○
○供承該支槍係其所購。該支玩具手槍經送內政部警政署刑事警察局及法務部調查局
鑑定結果，及參諸卷附刑事警察局槍枝殺傷力鑑驗說明所載，該扣案手槍（槍枝編號
：0000000000號），應具殺傷力，要無疑義，事證明確，犯行均堪認定。關於上訴人
甲○○未經許可持有、出借槍枝管制編號：第0000000000號九二型改造手槍及持有子
彈十九顆部分，業據甲○○於警局、偵查中坦承不諱，並經同案被告周良玉於警局、
偵查中供承無訛，且扣案上開槍、彈經送法務部調查局鑑定結果認：該送鑑槍枝係仿
義大利P.Beretta MOD.92MM外形及操作方式，槍管為金屬材質製造，槍管經改造改裝
，由鋼鐵製成口徑約 9.3MM，機械性能良好，能正常操作，可擊發適當子彈。又送鑑
子彈十八顆，取其中一顆加上底火以適當槍枝發射，能擊發且具有殺傷力，半成品一
顆係9MM 型式組合式彈殼，適合槍枝管制編號：第0000000000號改造手槍使用等語，
足認該改造槍、彈均具有殺傷力，有法務部調查局八十九年二月十八日陸(三)字第八
九０一一０八七號鑑定通知書一紙附卷可稽，甲○○持有、出借改造手槍（槍枝管制
編號：0000000000號）及持有十九顆子彈犯行，均事證明確等證據資料，認定乙○○
有如原判決事實欄所載未經許可販賣可發射子彈具有殺傷力改造手槍；未經許可寄藏
可發射子彈具有殺傷力改造手槍；及未經許可持有可發射子彈具有殺傷力改造手槍各
犯行。甲○○未經許可出借可發射子彈具有殺傷力改造手槍；未經許可持有可發射子
彈具有殺傷力改造手槍；及未經許可持有具有殺傷力子彈各犯行。因而撤銷第一審關
於乙○○寄藏、販賣改造手槍，與甲○○出借、持有改造手槍部分之判決，改判仍分
別論處上訴人等罪刑。至於乙○○持有改造手槍及甲○○持有子彈部分，認第一審分
別判處乙○○有期徒刑一年二月；甲○○有期徒刑六月，為無不合，予以維持，駁回
其等在第二審之上訴，已於理由內詳細敘述其所憑之證據及認定之理由，並說明乙○
○所辯：伊未販賣上開改造手槍予甲○○云云，不足採信。已依據卷內資料詳予指駁
，從形式上觀察，原判決並無違背法令情形存在。次查犯罪事實之認定及證據之取捨
，乃事實審法院之職權，且法院憑以認定犯罪事實之證據，並不以直接證據為限，即
綜合各種證據，本於推理作用，為其認定犯罪事實之基礎，如不違背經驗法則與論理
法則，即不得指為違法，而據為上訴第三審之理由。原判決綜合各種證據，認定上訴
人等有上揭犯行，究竟違背如何之經驗法則或論理法則，上訴意旨，並未具體指明，
徒憑己見，就原判決已說明之事項或屬原審採證認事職權之適法行使，任意指摘有理
由不備、矛盾之違法，且仍為單純事實之爭執，難謂為適法之第三審上訴理由。再按
刑事訴訟法第三百七十九條第十款所稱應調查之證據，係指與待證事實有重要關係，
在客觀上認為應行調查者而言。如在客觀上非認定事實及適用法律之證據，即無調查
之必要，自得不予調查。原判決已就甲○○持有上開子彈之犯行，業據其於警局及偵
查中坦承不諱，並經同案被告周良玉供述無訛，於理由內詳加說明，已足認甲○○確
有持有子彈之犯行。至於上開子彈中之火藥與周良玉持有之火藥是否成分相同，及測
謊與否，顯然不足以動搖原判決所為之論斷，原審未予調查，自不能指為違法。且甲
○○於原審並未請求鑑定上開子彈中之火藥與周良玉持有之火藥是否成分相同，及當
庭請求測謊，且於最後審判期日調查證據完畢開始辯論前，審判長問甲○○尚有何證
據聲請調查，甲○○亦答「無」。而本院為法律審，甲○○在本院始又為此爭執。自
非依據卷內資料執為指摘之合法上訴理由。次查原判決已就乙○○所持有扣案︵槍枝
編號：0000000000號︶九二型玩具手槍經台南市警察局第五分局送內政部警政署刑事
警察局鑑定結果認：該改造手槍（槍枝編號：0000000000號）係仿BERETTA 廠半自動
手槍製造之玩具手槍將其塑膠槍管內阻鐵去除改造而成，以阻擊底火引爆子彈內火藥
為發射動力，機械性能良好。經第一審法院將該改造手槍再送請法務部調查局鑑定亦
為相同認定，有刑事警察局八十八年九月十五日刑鑑字第九二０六五號鑑驗通知書及
法務部調查局八十九年一月七日陸(三)字第八八０九五００六號鑑定通知書各一紙在
卷可考。且參諸乙○○供稱，該手槍伊有在家中田園內試射過等語。而該手槍扣案後
送鑑定時仍完好無缺，顯見經乙○○試射後未造成膛炸。再依卷附刑事警察局所附槍
枝殺傷力鑑驗說明所載，該扣案手槍其彈頭可射出，發射動能可達每平方公分為二十
焦耳以上，而彈丸單位面積動能每平方公分達二十焦耳，則足以穿入人體皮肉層。是
扣案手槍應具殺傷力，於理由內詳加說明。上訴意旨執此任意指摘原判決僅憑內政部
刑事警察局之鑑驗通知書遽認該扣案槍枝具殺傷力，有理由不備之違法。亦非上訴第
三審之適法理由。又其餘上訴意旨就原審尚有何與待證事實有重要關係之證據，未踐
行調查，並未依據卷內訴訟資料為具體之指摘，漫指有職權調查未盡之違法，殊非適
法之第三審上訴理由。依前揭說明，其上訴違背法律上之程式，應予駁回。
據上論結，應依刑事訴訟法第三百九十五條前段，判決如主文。
中      華      民      國    九十二    年      九      月     十八     日
                              最高法院刑事第二庭
                                  審判長法官  陳  錫  奎
                                        法官  洪  清  江
                                        法官  李  伯  道
                                        法官  陳  世  淙
                                        法官  洪  佳  濱
      右正本證明與原本無異
                                              書  記  官
中      華      民      國    九十二    年      九      月    二十六    日


司法院資訊處製作；財團法人民間司法改革基金會備份。
